臺灣臺中地方法院臺中簡易庭小額民事判決
111年度中小字第264號
原      告  陳令斌  
被      告  陳茂松  
上列當事人間損害賠償事件，於民國111年6月9日言詞辯論終結
，本院判決如下：
    主      文
被告應給付原告新臺幣貳仟元及自民國一一一年一月十八日起至
清償日止，按年息百分之五計算之利息。
原告其餘之訴駁回。
訴訟費用新臺幣壹仟元由被告負擔新臺幣貳拾元，餘由原告負擔
。
本判決原告勝訴部分得假執行。
　　事實及理由
一、原告起訴聲明請求被告給付10萬元及自起訴狀繕本送達翌日
    起至清償日止，按年息百分之5計算之利息，嗣擴張利息請
    求自民國110年12月28日起至清償日止，按年息百分之5計算
    之利息（見卷第143頁），依民事訴訟法第255條第1項第3款
    規定，應予准許。
二、原告主張：
　㈠被告於民國109年1月16日12時18分許，於網路LINE「莫錫麟
    人權法院」群組，以暱稱(有存)，未經原告同意刊登原告之
    名片，其上記載原告姓名、住址、電話號碼，洩漏原告個人
    資料及侵害原告隱私權。
  ㈡被告於109年1月16日12時18分許,於網路LINE「檢察官玩掉司
    法威信」群組，以暱稱(法官玩掉司法威信)，未經原告同意
    刊登原告之名片，其上記載原告姓名、住址、電話號碼，洩
    漏原告個人資料及侵害原告隱私權。
  ㈢被告於109年1月26日在臉書，以暱稱(陳茂松)刊登「林依成…
    陳令斌沒有這些證據來源，自製又剪接，怎麼有來源…」等
    文字，不實指摘原告偽證造假陷害被告，意圖損害原告之人
    格及名譽權。
  ㈣被告於109年1月29日在臉書，以暱稱(陳茂松)刊登「我陳茂
    松被陳令斌…高院也有陳令斌造假妨害風化…」等文字，不實
    指摘原告偽證造假陷害被告，嚴重損害原告之社會評價及人
    格名譽。
　㈤被告於109年1月30日在臉書，以暱稱(陳茂松)刊登「我陳茂
    松被陳令斌…高院也有陳令斌造假妨害風化…」等文字，不實
    指摘原告偽證造假陷害被告，嚴重損害原告之社會評價及人
    格名譽。
　㈥被告於109年2月25日9時46分許，於「檢察官玩掉司法威信」
    之90人LINE群組，以暱稱(有存即法官玩掉司法威信)刊登「
    陳令斌在107年度他字第1722號台中地檢署02月22日以自製
    、變造的假證物提告陳茂松，有毀損、妨害自由案、妨害名
    譽案件、更有個資案件，臺中地檢署完全在沒又查證據真偽
    下就於3月15日偵訊被告陳茂松、被告莫名其妙見不到陳令
    斌的證據真偽，而且林依成檢察官給我陳茂松所看的恐嚇罪
    證物是司改正能量的po文，並沒有陳茂松指名陳令斌的名字
    ，及恐嚇的內容，我陳茂松在106年11月2日晚上也沒有喝酒
    去踹他陳令斌家的大門，都是陳令斌在胡扯，自製偽證據來
    陷害陳茂松…陳令斌…還恐嚇我陳茂松說你再討錢我就拿槍殺
    你…106年度偵字第31149號107年度中簡字第12911號107年度
    偵字第11131號及19290號107年度中簡字第1366號107年度陳
    令斌告我的偽造案件…」、「林依成不査陳令斌107.02.22日
    全部的偽證更湮滅證物」等文字，不實指摘原告自製偽證據
    陷害被告，則被告不實憑空捏造及嚴重扭曲事實，損害原告
    人格及名譽。
  ㈦爰依個人資料保護法及民法侵權行為法律關係請求被告賠償
    ，並聲明：被告應給付原告10萬元及自110年12月28日起至
    清償日止，按年息百分之5計算之利息。
三、被告則以：
  ㈠被告從未拿過原告名片，亦未在「莫錫麟人權法院」群組、
    「檢察官玩掉司法威信」群組刊登原告姓名、住址、電話，
    洩漏個資，名片是原告自己LINE給被告的。
　㈡臺中地檢署107年度他字第1722號偵查案件是原告自己製作證
    據進來告，有恐嚇案件、妨害名譽案件、個資案件、毀損案
    件等4個案件都是假證據，被告遭起訴原因是107年3月15日
    第一次偵查庭錄音錄影之光碟片被檢察官林依成滅證。又被
    告沒有看到107年度偵字第12911號偵查案件及107年度中簡
    字第1366號刑事案件之證據，經被告委請律師閱卷後，才看
    到證據，被告才上訴（107年度簡上字第371號）。另被告在
    108年度上易字第942號刑事案件於9月9日開始審理後，於審
    理期間之12月2日聲請光碟始知被滅證，故被告於109年2月2
    5日9時46分許所傳之文字均為事實。
　㈢答辯聲明：駁回原告之訴。
四、得心證之理由：
　㈠原告主張被告侵害隱私權為無理由，主張被告違反個人資料
    保護法為有理由：
　⑴原告主張被告於109年1月16日以暱稱「有存」在「莫錫麟(人
    權法院)」網路LINE群組、同日以暱稱「法官玩掉司法威信
    」在「檢察官玩掉司法威信」網路LINE群組，刊登記載原告
    姓名、住址、電話號碼之原告名片，業據其提出群組通訊畫
    面截圖為證（見卷第19、21、147-151頁）。被告自承「有
    存」、「法官玩掉司法威信」為其使用暱稱，名片旁記載「
    他不是會長…」等文字是其寫的，否認傳送前開畫面，抗辯
    前開截圖畫面係原告剪接自拍上傳云云，然經本院勘驗原告
    提出手機畫面，確與其提出「檢察官玩掉司法威信」網路LI
    NE群組畫面截圖相符（見卷第262頁），並無截圖剪接情況
    ，被告抗辯與本院勘驗結果不合，自難採取。原告主張被告
    於前開網路LINE群組刊登原告名片之事實，堪認為真正。
　⑵按隱私權係保障個人生活私密領域免於他人侵擾及個人資料
    之自主控制權利，是否屬個人生活私密領域而受隱私權保護
    ，應參酌該個人主觀上對於隱私權有期待，且社會認為該隱
    私期待是客觀合理，始得認係隱私權保障範疇。查被告於前
    揭群組刊登原告名片固有包含原告姓名、住址、電話號碼之
    原告個人資料，然原告自承伊係人民冤案總會之總會長，該
    名片係原告印製並自行拿給包括被告在內之人民冤案總會會
    員，顯然名片上之原告個人資料已經原告對外公開而非隱私
    ，被告刊登原告名片自無侵害原告隱私權。
　⑶次按個人資料包括自然人之姓名、聯絡方式等得以直接或間
    接方式識別該個人之資料，非公務機關就個人資料之蒐集、
    處理或利用，應尊重當事人之權益，依誠實及信用方法為之
    ，不得逾越特定目的之必要範圍，並應與蒐集之目的具有正
    當合理之關聯，非公務機關對於個人資料保護法第6條規定
    以外之一般個人資料，於符合特定目的及經當事人同意、對
    當事人權益無侵害等情況得為蒐集及處理，此觀個人資料保
    護法第2條第1款、第5條、第19條第5、8款規定甚明。原告
    自行印製名片交付包括被告在內之人民冤案總會會員，應已
    同意被告轉發運用其名片，其目的供相關會員等介紹認識原
    告擔任總會長，然被告在前揭群組刊登原告名片並加註「他
    不是會長、這些證物都被臺中地檢署毀損掉剩下沒有用的4
    張共20張」文字，顯然違反原告印製名片交付被告運用之目
    的，不符原告權益及誠實信用方法，原告主張其個人資料遭
    被告不法處理，應可採信。
　⑷按非公務機關違反本法規定，致個人資料遭不法蒐集、處理
    、利用或其他侵害當事人權利者，負損害賠償責任；被害人
    雖非財產上之損害，亦得請求賠償相當之金額；如被害人不
    易或不能證明其實際損害額時，得請求法院依侵害情節，以
    每人每一事件500元以上2萬元以下計算，此觀個人資料保護
    法第29條第1項、第2項準用第28條第2、3項規定甚明。本院
    斟酌被告不法處理原告個人資料情節，認被告前開2次刊登
    事件各以賠償原告1000元慰撫金合計2000元為適當。
　㈡原告主張被告侵害其名譽權為無理由：
　⑴原告主張被告於109年1月26日在臉書刊登「林依成…陳令斌沒
    有這些證據來源，自製又剪接，怎麼有來源…」等文字，於1
    09年1月29日在臉書刊登「我陳茂松被陳令斌…高院也有陳令
    斌造假妨害風化被判定不起訴的資料…」等文字，109年1月3
    0日在臉書刊登「我陳茂松被陳令斌…高院也有陳令斌造假妨
    害風化被判定不起訴的資料…」等文字，於109年2月25日9時
    46分許，在「檢察官玩掉司法威信」LINE群組，以暱稱(法
    官玩掉司法威信)刊登「陳令斌在107年度他字第1722號臺中
    地檢署02月22日以自製、變造的假證物提告陳茂松，有毀損
    、妨害自由案、妨害名譽案件、更有個資案件，臺中地檢署
    完全在沒有查證據真偽之下就於3月15日偵訊被告陳茂松、
    被告莫名其妙見不到陳令斌的證據真偽，而且林依成檢察官
    給我陳茂松所看的恐嚇罪證物是司改正能量的po文，並沒有
    陳茂松指名陳令斌的名字及恐嚇的內容，我陳茂松在106年1
    1月2日晚上也沒有喝酒去踹他陳令斌家的大門，都是陳令斌
    在胡扯，自製偽證據來陷害人陳茂松…陳令斌…還恐嚇我陳茂
    松說你再討錢我就拿槍殺你…106年度偵字第31149號107年度
    中簡字第12911號107年度偵字第11131號及19290號107年度
    中簡字第1366號107年度陳令斌告我的偽造案件…」、「林依
    成不査陳令斌107.02.22日全部的偽證更湮滅證物」等文字
    ，業據其提出臉書截圖及群組通訊畫面截圖為證（見卷第23
    -37、153-167頁），且為被告所不爭執，堪認為真正。
　⑵按因故意或過失，不法侵害他人之權利者，負損害賠償責任
    ；不法侵害他人之身體、健康、名譽、自由、信用、隱私、
    貞操，或不法侵害其他人格法益而情節重大者，被害人雖非
    財產上之損害，亦得請求賠償相當之金額；其名譽被侵害者
    ，並得請求回復名譽之適當處分，民法第184條第1項前段、
    第195條第1項分別定有明文。名譽有無受損害，應以社會上
    對個人評價是否貶損作為判斷之依據，苟行為人之行為足以
    使他人在社會上之評價貶損，不論故意或過失均可構成侵權
    行為。至侵害名譽權之行為，不以直接方法為限，倘以間接
    之方法，例如藉文字影射使他人名譽受損害，亦屬之(最高
    法院108年度台上字第198 號判決參照)。被告於前開臉書及
    LINE群組發表指涉原告於臺灣臺中地方檢察署107年度他字
    第1722號（107年度偵字第12911號）自製剪接假證據及自製
    偽證據對於被告提告來陷害被告，依社會客觀評價，足以貶
    損原告在社會上評價，使原告難堪，應認被告所為之上開言
    論，確已損害原告名譽。
　⑶按民事侵權行為事件，民法雖未設阻卻違法事由，惟基於法
    秩序之統一性，仍應類推適用刑法關於誹謗罪相關規定。刑
    法第310條第3項規定：「對於所誹謗之事，能證明其為真實
    者，不罰。但涉於私德而與公共利益無關者，不在此限」；
    同法第311條第3款規定對於可受公評之事，而為適當之評論
    者，亦在不罰之列。故行為人之言論雖損及他人名譽，倘其
    言論屬事實之陳述，而能證明其為真實，或行為人雖不能證
    明言論內容為真實，但依其所提證據資料，足認為行為人有
    相當理由確信其為真實者；或言論屬意見表達，如係善意發
    表，對於可受公評之事，而為適當之評論者，不問事之真偽
    ，均難謂係不法侵害他人之權利，尚難令負侵權行為損害賠
    償責任。另陳述之事實與公共利益相關，為落實言論自由之
    保障，亦難責其陳述與真實分毫不差，祇其主要事實相符，
    即足當之。又可受公評之事，依事件之性質與影響，應受公
    眾為適當之評論，至是否屬可受公評之事，應就具體事件，
    以客觀之態度、社會公眾之認知及地方習俗等認定之，一般
    而言，凡涉及國家社會或多數人利益者，皆屬之(最高法院1
    07年度台上字第1403判決參照)。 又事實陳述本身涉及真實
    與否，雖其與意見表達在概念上偶有流動，有時難期涇渭分
    明，若言論係以某項事實為基礎，或發言過程中夾論夾敘，
    在評價言論自由與保障個人名譽權之考量上，仍應考慮事實
    之真偽，倘行為人所述事實足以貶損他人之社會評價而侵害
    他人名譽，而行為人又未能證明所陳述事實為真，仍應負侵
    權行為損害賠償責任（最高法院97年度台上字第1169判決參
    照）。經查：
  1.原告以被告陳茂松涉嫌：①於106年11月2日晚上8時許，獨自
    飲酒後前往臺中市○○區○○路000號之原告住處，欲向原告催
    討債務，見原告遲未出面，即以腳踹踢原告住處大門，致使
    該住處大門門鎖及門板因而毀損而不堪使用。②於106年11月
    間，以使用之通訊軟體LINE傳送內容為：「你明天把錢準備
    好給我，不然我會讓你死的很難看，你知道我的人說到做到
    」等語至原告使用之行動電話下載之通訊軟體LINE中，致使
    原告閱覽前述訊息後，擔心會因此遭被告殺害而心生畏懼，
    致生危害原告之生命及身體安全。③明知由原告於106年7月2
    0日開立，票面金額20萬元之本票，其上載有原告之姓名、
    地址及國民身分證統一編號等個人資料，竟於106年11月3日
    在前述本票上書寫內容：「借錢娶妻 欠錢不還 沒有良心，
    恩將仇報」字樣並予以拍照後，將該張照片上傳至以通訊軟
    體LINE設立，會員人數達101人，名稱為「司改正能量」之
    群組內，以此方式非法利用所蒐集原告之個人資料及指摘足
    以毀損原告名譽且僅涉私德而與公共利益無關之事。④再於1
    06年11月間某日，在前述「司改正能量」群組及以通訊軟體
    LINE設立，會員人數達5、60人之司革會群組（未設立名稱
    ，僅顯示莫錫麟及不特定人數之數字）內，指摘原告以偽造
    之法務部司革會督察、自立救濟聯合總會總會長及益成木器
    室內裝潢工程行名片向他人詐騙金錢及招攬互助會等情，以
    此方式指摘足以毀損原告名譽之事。⑤又於106 年11月間，
    接續多次在前述司革會群組中指摘原告欲持槍殺害其生命等
    語，以此方式指摘足以毀損原告名譽之事，案經臺灣臺中地
    方檢察署檢察官（檢察官林依成）以107年度偵字第12911號
    以被告涉犯毀損物品罪、恐嚇安全罪、誹謗罪、違反個資法
    等罪嫌聲請簡易判決處刑，經本院107年度中簡字第1366號
    刑事簡易判決判處被告毀損物品罪刑、恐嚇安全罪刑、違反
    個資法罪刑（誹謗部分與個資法從一重論違反個資法罪刑）
    ，上訴後復經本院107年度簡上字第371號就被告犯恐嚇安全
    罪部分駁回上訴確定，就被告所犯毀損罪及違反個資法部分
    ，改依通常程序自為1審判決，就被告涉犯毀損罪部分改判
    被告無罪確定，就被告涉犯誹謗與違反個資法部分，撤銷改
    判加重誹謗罪刑，違反個資法部分不另為無罪諭知，被告就
    加重誹謗部分提起上訴，再經臺灣高等法院臺中分院108年
    度上易字第942號判決駁回上訴確定，此據本院調取前揭卷
    宗核閱確實。
　2.原告就前開被告涉嫌於106年11月2日晚上8時許毀損其住處
    大門門鎖及門板，於偵查中提出大門門鎖及門板毀損相片為
    證（見107年度他字第1722卷第7頁反面、第10-13頁）。然
    被告自偵查始堅決否認有前開毀損犯行，並稱係於106年10
    月31日晚間前往原告住處催討債務，非簡易判決處刑書所載
    之106年11月2日晚上8時許，且否認有腳踢原告住處大門等
    語。查前開被告涉犯毀損罪部分，嗣經本院107年度簡上字
    第371號改判被告無罪確定，判決理由略以：原告指述被告
    於106年11月2日前往其住處係其對日期記憶有所錯誤，依證
    人即106年10月31日到場處理之員警簡佑宗、黃靖琳證述，
    其等到場處理時，並未發現原告住處大門有遭踹甚或毀損之
    跡象，且原告全然未曾向員警提及其住處大門有遭人毀損，
    原告於107年3月15日偵查中所提出其住處大門毀損照片（見
    1722號他字卷第10-13頁），其上並無拍攝日期，且稱其手
    機內無該拍攝照片之檔案留存，該等照片之實際拍攝日期未
    明，原告指摘其住處大門係於106年11月2日（10月31日）遭
    被告毀損，然遲至4個月後始提出前開大門遭毀損之照片，
    實難遽認被告確有於106年10月31日毀損原告住處大門之情
    ，檢察官所舉之證據，尚未達於通常一般之人均無合理懷疑
    ，而可得確信被告確有聲請簡易判決處刑意旨所指之毀損犯
    行，既存有合理懷疑，而致無法形成被告有罪之確切心證，
    自屬不能證明被告犯罪等語。原告提出毀損相片提告被告涉
    嫌毀損罪嫌，既有可疑而經法院判決被告無罪確定，被告本
    其親身體驗，主觀認為原告於偵查中提出佐證被告有毀損原
    告住處大門及門鎖之相片為原告自製變造之假證物、原告提
    告為陷害被告，客觀上應認其有相當理由確信為真實，案經
    刑事程序審理，言論內容涉及原告提告被告當否，應屬可受
    公評之事，非單純有關個人私德事項，依上說明，應可阻卻
    其行為之違法，不得認為被告該當非法侵害原告名譽權，原
    告據此請求被告賠償即無理由。
　㈢末按「給付無確定期限者，債務人於債權人得請求給付時，
    經其催告而未為給付，自受催告時起，負遲延責任。其經債
    權人起訴而送達訴狀，或依督促程序送達支付命令，或為其
    他相類之行為者，與催告有同一之效力。」，「遲延之債務
    ，以支付金錢為標的者，債權人得請求依法定利率計算之遲
    延利息。但約定利率較高者，仍從其約定利率。」，民法第
    229條第2項、第233條第1項定有明文。原告所提民事起訴狀
    繕本於111年1月17日送達被告（見卷第109頁），被告自受
    訴狀送達時起負遲延責任，並應自翌日起加付法定遲延利息
    ，原告請求自訴訟繫屬即110年12月28日起加付法定遲延利
    息，於法無據，不能准許。
五、從而，原告依個人資料保護法之法律關係，請求被告給付20
    00元及自111年1月18日起至清償日止，按年息百分之5計算
    之利息，為有理由，應予准許，逾此部分之請求，為無理由
    ，應予駁回。並依民事訴訟法第436條之19第1項規定，確定
    本件訴訟費用1000元（即第1審裁判費）由被告負擔20元，
    餘由原告負擔。
六、本件係依小額訴訟程序所為被告敗訴之判決，依民事訴訟法
    第436條之20規定，應依職權宣告假執行。
七、本件事證已臻明確，兩造其餘攻擊、防禦方法，與判決之結
    果不生影響，無庸逐一論究，末此敘明。 
八、據上論結，本件原告之訴為一部有理由，一部無理由，依民
    事訴訟法第79條、第436條之19第1 項、第436條之20，判決
    如主文。
中　　華　　民　　國　　111 　年　　6 　　月　　30　　日
                  臺灣臺中地方法院臺中簡易庭
                                  法  官  熊祥雲
以上正本係照原本作成。
如不服本判決，應於送達後20日內，以判決違背法令為理由，向
本院提出上訴狀並表明上訴理由（上訴理由應表明一、原判決所
違背之法令及其具體內容；二、依訴訟資料可認為原判決有違背
法令之具體事實），如於本判決宣示後送達前提起上訴者，應於
判決送達後20日內補提上訴理由書（須附繕本）。如委任律師提
起上訴者，應一併繳納上訴審裁判費。 
中　　華　　民　　國　　111 　年　　6 　　月　　30　　日
                                  書記官  王麗麗